【裁判字號】    89,交上易,445
【裁判日期】    891019
【裁判案由】    過失傷害
【裁判全文】
臺灣高等法院刑事判決                          八十九年度交上易字第四四五號
    上  訴  人  臺灣板橋地方法院檢察署檢察官
    被      告  丙○○
右上訴人因被告過失傷害案件，不服臺灣板橋地方法院八十九年度交易字第三五四號
，中華民國八十九年十月十九日第一審判決（起訴案號：臺灣板橋地方法院檢察署八
十八年度偵字第二四八五○號、八十九年度偵字第五二五九號），提起上訴，本院判
決如左：
        主  文
原判決撤銷。
丙○○因過失傷害人，累犯，處有期徒刑伍月，如易科罰金，以參佰元折算壹日。
        事  實
一、丙○○曾因懲治盜匪條例案件，經本院判處有期徒刑三年六月確定，於民國（下
    同）八十七年十一月十八日執行完畢，仍不知警惕，詎於八十八年九月二十一日
    下午一時三十分許，駕駛車牌號碼Ｃ五－○二五八號自用小客車，沿臺北縣蘆洲
    市○○○路由三重往五股方向行進，途經臺北縣蘆洲市○○○路二八八號前雙向
    四車道路段附近，欲超越外側車道前車，由外側車道變換至內側車道之際，應注
    意變換車道時須保持安全距離，且依當時情形，天候晴、日間、路面無缺陷、無
    障礙物，視距良好，並無不能注意情事，仍竟疏未注意，貿然由外側車道切入內
    側車道，適乙○○騎乘車牌號碼ＹＬＱ－九六九號重型機車後載甲○○○同向行
    經上址，亦應注意重型機車在前開劃分快慢車道之路段（無標誌、標線），應行
    駛於最外側車道，而疏未注意，逕自行駛於最內側車道，丙○○見狀煞避不及，
    其所駕駛之自用小客車左前車頭撞擊乙○○所騎乘之機車，致乙○○、甲○○○
    倒地摔入對向車道，乙○○受有右後肩、右下背後及後上背多處挫傷，甲○○○
    受有右側尺骨骨折、左側橈骨骨折及頭部外傷等傷害。
二、案經乙○○、甲○○○訴請臺灣板橋地方法院檢察署檢察官及臺北縣警察局蘆洲
    分局報請臺灣板橋地方法院檢察署檢察官偵查起訴。
        理  由
一、右揭事實，業據被告丙○○坦承不諱，核與告訴人乙○○、甲○○○指訴情節相
    符，並有新光吳火獅紀念醫院診斷證明書二紙、道路交通事故調查報告表一紙及
    事故現場與車損相片數幀等在卷可稽。
二、本件肇事路段係雙向四車道，並劃分快慢車道，有前開調查報告表為憑，且告訴
    人甲○○○於警訊時供承：「伊係乘坐在乙○○駕駛機車後座．．．，該車就從
    內側右線超車至外側車道，行駛在我們前面，伊就跟乙○○說你要小心駕駛．．
    ．，忽然超車至內側車道就將我和乙○○撞倒了」（見臺灣板橋地方法院檢察署
    八十九年度偵字第五二五九號第九頁正面及反面）等語，足認告訴人乙○○騎乘
    之重型機車未依規定行駛於最外側車道，亦有違反道路交通安全規則第九十九條
    第一項第二款之規定，附此敘明。
三、按汽車在車道行駛，變換車道時，應注意安全距離，道路交通安全規則第九十八
    條第一項第六款定有明文。被告駕駛前開車輛，行經案發地點，應注意前開規定
    ，以防免事故之發生，且依當時情形，天候晴、日間、路面無缺陷、無障礙物，
    視距良好，並無不能注意情事，有前開道路交通事故調查報告表可參，乃竟疏未
    注意，貿然變換車道，以致肇事，致人受傷，自有過失。本件經送請臺灣省臺北
    縣區車輛行車事故鑑定委員會鑑定結果，亦認被告超車未保持安全距離，為肇事
    原因，有該會鑑定意見書在卷為憑。雖告訴人應注意重型機車在前開劃分快慢車
    道之路段（無標誌、標線），應行駛於最外側車道，而疏未注意，逕自行駛於最
    內側車道，對於本件事故之發生亦與有過失，仍難免除被告應負之過失責任。又
    被告之過失行為與告訴人等傷害結果間，亦有相當因果關係，本件事證明確，被
    告過失犯行洵堪認定。
四、核被告所為，係犯刑法第二百八十四條第一項前段之過失傷害罪。被告以一過失
    行為造成乙○○、甲○○○二人受傷，為同種想像競合犯，應依刑法第五十五條
    規定，從一重處斷。查被告曾因懲治盜匪條例案件，經本院判處有期徒刑三年六
    月確定，於八十七年十一月十八日執行完畢，有本院被告全國前案紀錄表在卷可
    憑，於五年以內再犯有期徒刑以上之本罪，為累犯，應依刑法第四十七條之規定
    加重其刑。
五、原審因予論罪科刑，固非無見。惟查：(一)原判決就告訴人與有過失乙節，漏未
    論擬，已有違誤。(二)被告因前開過失，造成告訴人等所受傷害非輕，乃原審僅
    論處被告有期徒刑三月，殊嫌過輕。公訴人上訴意旨，執此指摘原判決不當，為
    有理由，自應予撤銷改判。爰審酌被告犯罪之動機、目的、所生危害、犯後態度
    尚佳以及迄未與告訴人等達成和解，賠償損害等一切情狀，量處如主文第二項所
    示之刑，並諭知易科罰金折算之標準，以示懲儆。
據上論斷，應依刑事訴訟法第三百六十九條第一項前段、第二百九十九條第一項前段
、第三百六十四條、刑法第二百八十四條第一項前段、第五十五條、第四十七條、第
四十一條、罰金罰鍰提高標準條例第一條前段、第二條，判決如主文。
本案經檢察官曾忠己到庭執行職務。
中      華      民      國     九十     年      三      月      七      日
                              台灣高等法院刑事第六庭
                                  審判長法  官  陳  春  秋
                                        法  官  王  麗  莉
                                        法  官  高  明  哲
右正本證明與原本無異。
不得上訴。
                                        書記官  李  垂  福
中      華      民      國     九十     年      三      月     十二     日
附錄本案論罪科刑法條全文
刑法第二百八十四條
因過失傷害人者，處六月以下有期徒刑、拘役或五百元以下罰金，致重傷者，處一年
以下有期徒刑、拘役或五百元以下罰金。


司法院資訊處製作；財團法人民間司法改革基金會備份。
